【裁判字號】    97,上訴,1282
【裁判日期】    970515
【裁判案由】    違反槍砲彈藥刀械管制條例
【裁判全文】
臺灣高等法院刑事判決                97年度上訴字第1282號
  上  訴  人
  即  被  告  甲○○
                      之4號
  選任辯護人  連鳳翔律師
上列上訴人因違反槍砲彈藥刀械管制條例案件，不服臺灣板橋地
方法院96年度訴字第2321號，中華民國96年12月26日第一審判決
（起訴案號：臺灣板橋地方法院檢察署94年度核退偵字第994號
），提起上訴，本院判決如下：
    主  文
上訴駁回。
    事  實
一、甲○○明知未經主管機關許可，不得持有或寄藏具殺傷力之
    改造手槍及子彈，竟於民國（下同） 94年4月12日，在其位
    於臺北縣中和市○○路○段55巷1弄1之1號住處，受真實姓名
    年籍不詳綽號「張宇」男子之託，代為保管具有殺傷力仿FN
    廠1910型半自動手槍製造之改造手槍1支（槍枝管制編號000
    0000000，含彈匣壹個）及具有殺傷力子彈2顆，而未經許可
    持有之，並予以寄藏。嗣於 94年4月13日18時35分許，在臺
    北縣中和市○○路 ○段128巷1弄2之1號，為警查獲，並當場
    於甲○○所攜帶之黑色背包內扣得該具有殺傷力之仿FN廠19
    10型半自動手槍製造之改造手槍1支及具有殺傷力子彈2顆（
    一顆具直徑約8.02mm金屬彈頭之土造子彈，一顆具直徑約7.
    78mm金屬彈頭之改造子彈，均鑑定試射完畢），因而查悉上
    情。
二、案經臺北市政府警察局報請臺灣板橋地方法院檢察署檢察官
    偵查起訴。
    理  由
一、訊據上訴人即被告甲○○供承有於上開時地受真實姓名年籍
    不詳綽號「張宇」男子之託，代為保管上開槍、彈，嗣將該
    槍、彈置於隨身攜帶之背包內，攜往友人吳信德位於臺北縣
    中和市○○路 ○段128巷1弄2之1號住處時，為警查獲，並自
    該背包內查獲系爭槍、彈等事實，並有上開仿FN廠1910型半
    自動手槍製造之改造手槍1支（槍枝管制編號 0000000000，
    含彈匣壹個）及子彈 2顆扣案足資佐證，惟辯稱：伊不知道
    該等槍、彈具有殺傷力，被查獲那天，是要把槍、彈拿去朋
    友家，請他還給「張宇」云云，然查被告如何於上開時地明
    知所受託之上開槍、彈具有殺傷力，而仍予以非法寄藏等事
    實，業據被告於警詢、偵查中及原審法院審理時坦承不諱，
    而經警於上開時地查扣被告因受託而寄藏之系爭槍、彈，經
    送請內政部警政署刑事警察局鑑定結果，認送鑑手槍一枝，
    係由仿FN廠1910型半自動手槍製造之金屬玩具手槍，換裝土
    造金屬槍管改造而成之改造手槍，機械性能良好，可擊發適
    用子彈，認具殺傷力；送鑑之子彈2顆，其中一顆認係具直
    徑約8.02mm金屬彈頭之土造子彈，經實際試射，可擊發，認
    具殺傷力；另一顆認係由玩具金屬彈殼加裝直徑約7.78mm金
    屬彈頭而成之改造子彈，經實際試射，可擊發，認具殺傷力
    ，此有該局94年4月26日刑鑑字第0940060606號槍彈鑑定書
    一紙附卷可稽，至被告嗣於本院審理時雖改稱：伊不知道該
    等槍彈具有殺傷力，伊是要把槍拿去還的時候被抓的云云，
    惟查依被告所供，其係受該綽號「張宇」之男子之託而保管
    該等槍彈，則若該等槍彈並無殺傷力，僅屬一般玩具手槍、
    子彈而已，該綽號「張宇」者又何須另行央求被告代為保管
    ，而被告若非知悉該等槍彈具有殺傷力，又何須如此謹慎小
    心將該等槍彈置於背包內攜往友人住處，並非如其所述欲託
    友人代為歸還該等槍彈予該綽號「張宇」者，是被告顯知悉
    所持有之上開手槍、子彈具有殺傷力甚明，被告事後翻異前
    詞改稱不知所持有之槍彈具有殺傷力云云，要係卸責之詞，
    而無足採，事證明確，被告犯行，應堪認定。
二、核被告甲○○所為，係犯槍砲彈藥刀械管制條例第8 條第4
    項之未經許可寄藏可發射子彈具有殺傷力之改造槍枝罪及同
    條例第12條第4項之未經許可寄藏子彈罪。至被告持有具殺
    傷力槍、彈之低度行為，應為寄藏具殺傷力之高度行為所吸
    收，均不另論罪。被告於同一時地，同時寄藏上開具有殺傷
    力之改造槍枝、子彈，係以一行為而觸犯上開二罪名，為想
    像競合犯，應依刑法第55條規定，從一重之未經許可寄藏可
    發射子彈具有殺傷力之改造槍枝罪處斷，至被告行為後，刑
    法第55條想像競合犯之規定，雖於94年1月7日修正公布，並
    於95年7月1日施行，增列但書規定「但不得科以較輕罪名所
    定最輕本刑以下之刑」，惟此僅係想像競合犯科刑之限制，
    為法理之明文化，非屬法律之變更（參照最高法院 95年第8
    次刑事庭會議決議），自無新、舊法比較之問題，附此敘明
    。又被告行為後，刑法第 33條第5款有關罰金之最低數額部
    分，所定之貨幣單位原為銀元，修正前刑法第 33條第5款規
    定：「罰金：（銀元） 1元以上」，而銀元與新臺幣間之折
    算，依現行法規所定貨幣單位折算新臺幣條例規定，以銀元
    1元折算新臺幣3元；修正後刑法第 33條第5款則規定：「罰
    金：新臺幣 1千元以上，以百元計算之」；經比較新舊法之
    規定，修正後刑法第 33條第5款所定罰金之最低數額，較之
    修正前提高，依刑法第2條第1項但書規定，應適用修正前刑
    法第33條第 5款之規定。原審以被告上述犯行，事證明確，
    援引槍砲彈藥刀械管制條例第 8條第4項、第12條第4項、刑
    法第 11條、第55條、第42條第3項、第38條第1項第1款之規
    定，並審酌被告之素行、犯罪之動機、目的、手段、未經許
    可寄藏上開具殺傷力之槍、彈，危害社會秩序之程度非輕，
    及犯罪後之態度等一切情狀，量處有期徒刑3年1月，併科罰
    金新台幣5萬元，復以被告行為後，刑法第42條業經修正，
    並於94年2月2日經總統公布，於95年7月1日施行，修正前刑
    法第42條第2項前段規定「易服勞役以一元以上三元以下，
    折算一日。」，而此並依廢止前罰金罰鍰提高標準條例第 2
    條前段規定，就其原定數額提高為一百倍折算一日，是被告
    行為時之易服勞役折算標準應以銀元300元即新台幣900元折
    算一日。惟95年7月1日修正公布施行之刑法第 42條第3項前
    段規定「易服勞役以新臺幣一千元、二千元或三千元折算一
    日。」比較修正前後之易服勞役折算標準，以修正後之規定
    ，較有利於被告，依刑法第2條第1項規定，適用修正後刑法
    第42條第 3項之規定，諭知罰金如易服勞役以新台幣二千元
    折算一日（並敘明與罪刑無關之易刑處分事項，不在罪刑綜
    合比較、整體適用之範圍內，仍得分別適用有利於行為人之
    法律），復以扣案之具有殺傷力之仿FN廠1910型半自動手槍
    製造之改造手槍1支（槍枝管制編號000 0000000，含彈匣壹
    個），係屬違禁物，應依刑法第38條第1項第1款之規定宣告
    沒收，至原扣案具有殺傷力之子彈2顆，於鑑驗過程中因試
    射擊發已失其違禁物之性質，而不具殺傷力，均不予宣告沒
    收，併於判決理由內敘明，經核認事用法，並無違誤，被告
    上訴意旨以不知其所受託保管之槍彈具有殺傷力，而否認有
    非法寄藏槍彈犯行，尚難認有理由，應予駁回。
據上論斷，應依刑事訴訟法第368條，判決如主文。
本案經檢察官許美女到庭執行職務。
中    華    民    國    97    年    5    月    15    日
                  刑事第五庭    審判長法  官  吳  敦
                                      法  官  陳春秋
                                      法  官  張傳栗
以上正本證明與原本無異。
如不服本判決，應於收受送達後十日內向本院提出上訴書狀，其
未敘述上訴之理由者並得於提起上訴後十日內向本院補提理由書
（均須按他造當事人之人數附繕本）。
                                      書記官  李佩真
中    華    民    國    97    年    5     月    15    日
附錄：本案論罪科刑法條全文
槍砲彈藥刀械管制條例第8條
未經許可，製造、販賣或運輸鋼筆槍、瓦斯槍、麻醉槍、獵槍、
空氣槍或第4 條第1 項第1 款所定其他可發射金屬或子彈具有殺
傷力之各式槍砲者，處無期徒刑或5 年以上有期徒刑，併科新臺
幣1 千萬元以下罰金。
未經許可，轉讓、出租或出借前項所列槍枝者，處5 年以上有期
徒刑，併科新臺幣1 千萬元以下罰金。
意圖供自己或他人犯罪之用，而犯前二項之罪者，處無期徒刑或
7 年以上有期徒刑，併科新臺幣 1 千萬元以下罰金。
未經許可，持有、寄藏或意圖販賣而陳列第 1 項所列槍枝者，處
3 年以上10年以下有期徒刑，併科新臺幣700 萬元以下罰金。
第1 項至第3 項之未遂犯罰之。
槍砲彈藥刀械管制條例第12條
未經許可，製造、販賣或運輸子彈者，處 1 年以上 7 年以下有
期徒刑，併科新台幣 500 萬元以下罰金。
未經許可，轉讓、出租或出借子彈者，處 6 月以上 5 年以下有
期徒刑，併科新台幣 300 萬元以下罰金。
意圖供自己或他人犯罪之用，而犯前二項之罪者，處3 年以上10
年以下有期徒刑，併科新台幣700 萬元以下罰金。
未經許可，持有、寄藏或意圖販賣而陳列子彈者，處 5 年以下有
期徒刑，併科新台幣 300 萬元以下罰金。
第 1 項至第 3 項之未遂犯罰之。


司法院資訊處製作；財團法人民間司法改革基金會備份。
